臺灣桃園地方法院刑事判決　　　　　　　 94年度易字第653號
公　訴　人　臺灣桃園地方法院檢察署檢察官
被　　　告　甲○○
上列被告因贓物案件，經檢察官聲請簡易判決處刑（九十三年度
偵字第一五０三八號），本院簡易庭認有刑事訴訟法第四百五十
一條之一第四項第三款情形，不得為簡易判決，簽請由刑事普通
庭依通常程序審理，本院判決如下：
    主  文
甲○○無罪。
    理  由
一、本件聲請簡易判決意旨略以︰被告甲○○明知姓名年籍均不
    詳之「陳」姓遊民所騎乘車牌號碼ＭＮＵ─五三七號之重型
    機車為來路不明贓物（經查係乙○○所有，於民國九十三年
    七月二十六日晚上十時許，在桃園縣中壢市○○○路與建國
    北路口遭不詳人所竊），竟於九十三年七月二十七日下午二
    時許，在桃園縣中壢市「新國民醫院」前，予以收受入己。
    嗣於九十三年七月二十八日中午十二時許，桃園縣桃園市○
    ○路一一０號前，為警發現查獲。因認被告甲○○涉有刑法
    第三百四十九條第二項之收受贓物罪。
二、按犯罪事實應依證據認定之，無證據不得認定其犯罪事實。
    且檢察官就被告犯罪事實，應負舉證責任，並指出證明之方
    法。又不能證明被告犯罪者，應諭知無罪之判決，刑事訴訟
    法第一百五十四條第二項、第一百六十一條第一項、第三百
    零一條第一項分別定有明文。又按事實之認定，應憑證據，
    如未能發現相當證據，或證據不足以證明，自不能以推測或
    擬制之方法，以為裁判基礎；在訴訟上用以證明事實之證據
    ，須於通常一般之人均不致於有所懷疑，而得確信其為真實
    之程度者，始得據以為有罪之認定，倘其證明尚未達到此一
    程度，而有合理之懷疑性存在，致使無從為有罪之確信時，
    即應為無罪之判決，最高法院四十年臺上字第八六號、七十
    六年臺上字第四九八六號判例可資參照。
三、聲請簡易判決意旨認被告甲○○涉嫌前開贓物罪嫌，無非係
    以前開機車為乙○○所有而失竊之物，業據證人乙○○於警
    詢時證述明確，復有乙○○出具贓物領據附卷可稽。而被告
    於警詢時供承有牙保該陳姓遊民將該機車典當予當鋪業者，
    雖辯稱不知該前開機車為贓物，然被告自承於騎乘該機車前
    往典當時，該陳姓遊民有先行交付機車行照予被告，則被告
    當知該機車並非陳姓遊民所有，為來路不明之贓物，且被告
    迄今未提供該陳姓遊民之詳細年籍供查，被告所辯應係卸責
    之詞，不足採信等語。
四、被告否認有前開贓物犯行，辯稱：前開機車係一陳姓街友借
    伊使用，陳姓街友稱該車係其友人所有，且有該車之證件及
    鑰匙。伊並不知該輛機車為贓車。後來係創世基金會之社工
    人員提醒伊曾發生其他遊民竊取車輛後借予他人使用之事，
    並建議伊將該機車交予警察機關查詢是否為贓車，伊便將機
    車騎至警察局央請員警代為查詢該車是否為贓車等語。
五、經查，被害人乙○○雖於警詢中指述前開車牌號碼ＭＮＵ─
    五三七號機車為伊所有，於九十三年七月二十八日十二時許
    ，在桃園縣桃園市○○路一一０號前失竊等情（見九十三年
    度偵字第一五０三八號偵查卷第六、七頁），並有其所書立
    之贓物領據一份在卷可佐。然前開事證，僅能證明該車牌號
    碼ＭＮＵ─五三七號機車為失竊車輛之客觀事實，然尚無法
    逕由此推知被告知悉前開車輛為贓車之主觀事實，故被害人
    乙○○之指述內容及卷附之贓物領據，並無法作為認定被告
    涉犯前開贓物犯行之積極證據。被告是否涉有贓物犯行，仍
    須視被告主觀上是否知悉該車牌號碼ＮＵ─五三七號機車為
    贓物。惟查，證人陳佳祺於本院於本院審理時證稱：被告騎
    乘本案機車至派出所，要求伊為其查詢該機車是否為失竊車
    輛，經伊以電腦查詢結果，該車確為失竊車輛，伊便詢問被
    告該機車現在何處，被告告以該車停在派出所門口，伊再詢
    問被告該車來源，被告陳稱該車係其一名住於中壢之陳姓友
    人託其變賣，伊後來有至中壢查訪，但未見被告所稱之人。
    被告騎車至派出所時，伊有查看該車使用之鑰匙係一般正常
    之機車鑰匙，但被告並未交付伊該車之證件等語（見本院九
    十四年八月十一日審理筆錄）。蓋被告係自行騎乘前開車牌
    號碼ＭＮＵ─五三七號機車前去警局央請員警代為查詢該車
    是否為失竊車輛一節，業據證人陳佳祺證述明確如前，苟被
    告業已明知前開車輛為贓車，當會盡力隱匿以避免為警查獲
    ，豈會自投羅網騎乘該車前去警局要求員警查詢。故由被告
    前開行止，堪認被告實不知前開車輛為失竊車輛。再者，雖
    前開車牌號碼ＭＮＵ─五三七號機車之所有人為乙○○，與
    被告所稱交付前開機車之陳姓友人並非同一人，然被告於警
    詢及本院審理時就此均陳稱：該名陳姓友人稱本案機車係其
    友人所有，陳姓友人有提供該車行照供伊核對，伊有核對該
    行照與機車無誤等語（見九十三年度偵字第一五０三八號卷
    第四、五頁、本院九十四年八月十一日審理筆錄），則依現
    今社會狀況，借用他人機車使用之事所在多有，而欲辨識機
    車來源是否合法，端視持有車輛者是否具備該車行照，本案
    被告陳述其確有查看該車行照，且並無證據顯示被告前開所
    言不實，則被告既已透過核對行照之方式查證機車來源，再
    佐以證人陳佳祺前開所述被告用以騎乘本案車輛之鑰匙與一
    般機車鑰匙無異等情，則衡諸常情，該持有機車者既備有行
    照及鑰匙，一般人於審視前開情事後，當會認為該持有機車
    之人確有合法權源，故於此情況下，實難強要被告得以認識
    前開機車係他人失竊之物。故本件由客觀情況觀之，並無證
    據足證被告有足以懷疑該車牌號碼ＭＮＵ─五三七號機車係
    贓車之事證，且由被告主動要求員警查詢其所收受之前開車
    輛是否為遭竊一情觀之，顯足推知被告主觀並未認識前開車
    輛之來源涉及不法，被告辦稱其不知所收受之機車為贓車一
    節，自堪採信。
六、綜上所述，被害乙○○之指述及贓物領據並無法直接證明被
    告知悉所收受之機車為贓物，而公訴人所本前開論據，在經
    驗及論理法則上尚堪存疑，已如前述，自難採為對被告不利
    之認定，本院復查無其他積極證據足認被告確有公訴人所指
    之犯行，揆諸首開法條規定及判例意旨，本件不能證明被告
    犯罪，應為無罪之諭知。
據上論斷，應依刑事訴訟法第四百五十二條、第三百零一條第一
項，判決如主文。
本案經檢察官謝雯璣到庭執行職務。
中　　華　　民　　國　　94　　年　　8 　　月　　24　　日
                              臺灣桃園地方法院刑事第九庭
                                  審判長法  官  林明洲
                                        法  官  黃斯偉
                                        法  官  何燕蓉
上正本證明與原本無異。
如不服本判決，應於判決送達後十日內，向本院提出上訴狀。
                                        書記官  許弘樺
中　　華　　民　　國　　94　　年　　8 　　月　　25　　日
